【裁判字號】    91,交附民,146
【裁判日期】    920102
【裁判案由】    過失傷害
【裁判全文】
臺灣板橋地方法院刑事附帶民事訴訟判決          九十一年度交附民字第一四六號
    原      告  丙○○
    訴訟代理人  甲○○
    被      告  乙○○  男  三.
                大南汽車股份有限公司
                設台北市北投區○○○路○段六０一巷十一號
    法定代理人  范  宇
    共      同
    訴訟代理人  辛武  律師
右列被告因九十一年度交易字第二九六號過失傷害案件，經原告提起附帶民事訴訟，
本院判決如左：
    主   文
被告應連帶給付原告新臺幣拾壹萬仟捌佰肆拾捌元，及被告乙○○自民國九十一
年八月二十九日起；被告大南汽車股份有限公司自九十一年八月二十四日至清償日止
，按週年利率百分之五計算之利息。
原告其餘之訴駁回。
    事實及理由
一、原告起訴主張被告乙○○係擔任被告大南汽車股份有限公司（下稱大南公司）營
    業大客車之司機，於民國（下同）九十一年一月二十三日下午五時二十分許，駕
    駛車號ＡＦ－三四七號營業大客車，沿台北縣板橋市○○○路直行，行經館前東
    路與民族路口欲右轉民族路時，本應注意汽車行近行人穿越道前，應減速慢行，
    遇有行人穿越時，無論有無交通警察指揮或號誌指示，均應暫停讓行人先行通過
    之規定，而依當時情形又無不能注意情事，竟貿然駕車右轉民族路，而擦撞適在
    民族路上行人穿越道行走之原告，致原告倒地後受有右肱骨頸骨骨折、右遠撓骨
    骨折、右臉、左膝、右足踝挫傷、胸部挫傷。原告因車禍受傷，計受有：醫藥費
    用新臺幣（下同）一萬四千八百十八元、預估將來二次手術費一萬五千元、就醫
    期間搭乘計程車而增加生活需要四千九百五十元、看護費十四萬元、梳理費一萬
    二千四百八十元及精神慰撫金四十萬元等共計五十七萬二千二百七十八元。被告
    大南公司係被告乙○○雇用人，應負連帶賠償責任，為此，爰依侵權行為損害賠
    償法律關係，請求被告連帶賠償前開數額之損害，及自起訴狀繕本送達被告翌日
    即被告乙○○自九十一年八月二十九日起；被告大南公司自九十一年八月二十四
    日起至清償日止，按週年利率百分之五計算之利息等語。
二、被告乙○○則以：原告是在伊車轉彎時跌倒，倒在伊車右前方，伊認為伊沒有撞
    到原告，原告為何會跌倒伊不知何因，當時伊有看到伊車右前方有東西，所以伊
    有做煞車的動作，伊並無過失；又原告請求賠償金額太高等語置辯。被告大南公
    司則以：本件車禍非被告楊鍚興過失造成，且原告年紀已高，體質本來就比較差
    ，賠償金額不合理云云，資為抗辯。
三、本件原告主張被告乙○○於九十一年一月二十二日下午五時二十分許，駕駛車號
    ＡＦ－三四七號營業大客車，沿台北縣板橋市○○○路直行，行經館前東路與民
    族路口欲右轉民族路時，本應注意汽車行近行人穿越道前，應減速慢行，遇有行
    人穿越時，無論有無交通警察指揮或號誌指示，均應暫停讓行人讓行人先行通過
    之規定，而依當時情形又無不能注意情事，竟貿然駕車右轉民族路，而擦撞適在
    民族路上行人穿越道行走之原告，致原告倒地後受有右肱骨頸骨骨折、右遠撓骨
    骨折、右臉、左膝、右足踝挫傷、胸部挫傷，而涉有過失傷害之事實，業據原告
    在台灣板橋地方法院檢察署九十一年度偵字第八五八０號警訊中證述綦詳，並有
    診斷證明書在卷可稽。且被告就本件業務過失傷害一案，業經本院於九十二年一
    月二日以九十一年度交易字第二九六號判決有期徒刑五月，如易科罰金，以參佰
    元折算壹日在案，有判決書在卷可佐，堪認原告主張為真實。
四、得心證理由：
（一）按因故意或過失，不法侵害他人之權利者，負損害賠償責任，民法第一百八十
      四條第一項前段定有明文。被告乙○○駕駛營業大客車，依當時情形並無不能
      注意之情事，竟疏未注意貿然右轉，以致在行人穿越道上撞及原告，原告因而
      受傷，顯有過失，且其過失行為與原告所受前述傷害間有相當之因果關係。是
      以原告主張被告乙○○應負侵權行為損害賠償之責任，自屬有據。
（二）按受雇人因執行職行職務，不法侵害他人之權利者，由雇用人與行為人連帶負
      損害賠償責任。民法第一百八十八條第一項定有明文。本件被告乙○○係被告
      大南公司之受雇人，業據被告所不爭執，是被告大南公司自應與被告乙○○連
      帶賠償原告之損害。
（三）次應審究者，厥為原告請求之各項損害及其數額，爰分述如后：
 <一>醫療費用部分：按因故意或過失，不法侵害他人之權利者，負損害賠償責任，
     民法第一百八十四條第一項前段定有明文；最高法院三十九年度台上字第九八
     七號判例亦明示因車禍致身體或健康受傷害而支出之醫療費，得依民法第一百
     八十四條規定向肇事之加害人請求賠償之意旨。原告主張本件車禍發生後，其
     受有傷害，前往板橋亞東紀念醫院（下稱亞東醫院）及台北榮民總醫院（下稱
     榮總）、板新醫院就診，支出一萬四千八百十八元之事實，業據提出亞東醫院
     、榮總及板新醫院之醫療費用收據影本數紙為證，被告雖不加爭執，惟按當事
     人因傷害所支出之診斷書費用，非係因侵權行為所生財產上之損害，不得請求
     賠償，最高法院六十六年第五次民庭庭推總會議決議（二）可資參照，前揭醫
     療收據中：九十一年七月二十五日榮總證明書費四百九十元、亞東醫證書費四
     百三十元、板新醫院證明書費五十元均係開立證明書之費用，非因本件侵權行
     為直接所造成之損害，不得請求。綜上，原告請求之醫療費用扣除前開不得請
     求之金額，所餘一萬三千八百四十八元（00000-000-000-00），核無不合，應
     予准許。逾此部分之請求，自非正當。
<二>將來手術費部分：又將來之醫藥費，係為維持傷害後身體及健康之必要支出，依
    民法第一百九十三條第一項之規定，固得請求加害人賠償。惟原告主張其因上開
    傷害需為二度手術治療費一萬五千元部分，並未舉證以實其說，是原告是否因傷
    尚須支出上開醫療費用，並無證據足以證明，足見原告主張殊難信為真正。
<三>增加生活需要部分：次按不法侵害他人之身體或健康者，對於被害人因此喪失或
    減少勞動能力或增加生活上需要時，應負損害賠償責任，民法第一百九十三條
    第一項定有明文。原告主張因傷搭乘計程車往返於住家及亞東醫院、榮總間，合
    計原告支出就醫之車資為四千九百五十元、因無法自理需請人看護、幫忙梳理而
    支出看護費十四萬元、梳理費一萬二千四百八十元之事實，其未提出任何搭乘計
    程車、看護費、梳理費之單據，原告是否確有搭乘計程車、請人看護、梳理之需
    要？是否曾搭乘計程車、請人看護、梳理而支出費用？均有疑義，是以原告此部
    分之主張，自難信為真實。故而原告請求被告賠償上開部分之損失，自非允當。
<四>慰撫金部分：按不法侵害他人之身體、健康、名譽或自由者，被害人雖非財產上
    之損害，亦得請求賠償相當之金額。民法第一百九十五條第一項前段定有明文。
    查本件原告因被告之過失行為，受有右肱骨頸骨骨折、右遠撓骨骨折、右臉、左
    膝、右足踝挫傷、胸部挫傷。手術後右肩及右手肘、右手腕關節攣縮，目前右肩
    關節活動為二刖屈曲一二五、外展一一五度、外旋轉六十度；右手腕伸展六十度
    、屈曲四十度、右手手指無法完全屈曲、右手抓握能力差等情，有板新醫院診斷
    證明書一附卷可稽，從而原告肉體、精神上均受有痛苦非微，其請求慰藉金，並
    無不當。本院審酌前述兩造之身分、社會、經濟地位、原告所受傷害程度及其他
    實際狀況，認原告請求四十萬元之慰藉金，尚嫌過高，應核減為三十萬元，方屬
    公允，逾此部分之請求，尚非正當。
從而，原告基於侵權行為之損害賠償請求權，請求被告連帶給付三十一萬三千八百四
十八元自起訴狀繕本送達被告之翌日即被告乙○○自九十一年八月二十九日起；被告
大南公司自九十一年八月二十四日起至清償日止，按週年利率百分之五計算之利息，
洵屬正當，應予准許。逾此部分所為之請求，為無理由，應予駁回。
據上論結，本件原告之訴為一部有理由，一部無理由，應依刑事訴訟法第五百零二條
第一項、第二項，判決如主文
中      華      民      國      九十二    年    一      月    二        日
                                      臺灣板橋地方法院交通法庭
                                          法  官      古秋菊
右正本證明與原本無異
對於本判決如有不服，應於送達後十日內，向本院提出上訴狀，但非對刑事訴訟之判
決有上訴時，不得上訴。
                                          書記官      蕭詩穎
中      華      民      國      九十二     年    一     月     二       日


司法院資訊處製作；財團法人民間司法改革基金會備份。
